【裁判字號】    98,易,451
【裁判日期】    990112
【裁判案由】    偽造文書
【裁判全文】
臺灣雲林地方法院刑事判決               98年度易字第451號
公  訴  人  臺灣雲林地方法院檢察署檢察官
被      告  丁○○
            乙○○
共      同
選任辯護人  施裕琛律師
上列被告等因偽造文書案件，經檢察官提起公訴（98年度偵字第
2895號），本院判決如下：
    主  文
丁○○、乙○○均無罪。
    理  由
一、公訴意旨略以：被告丁○○與被告乙○○係夫妻，被告丁○○為告訴人戊○○就讀國立屏東農業專科學校時之學弟，其
    與被告乙○○明知依農藥管理法規定，農藥販賣業者，應置
    專任管理人員，並應向當地直轄市或縣（市）主管機關申請
    核發農藥販賣業執照後，始得營業。因被告丁○○、被告乙○○均不符合取得專任管理人之資格，無法取得農藥販賣執
    照，其2 人竟基於使公務員登載不實之犯意聯絡，利用其等
    於不詳時間，在不詳地點，取得之告訴人戊○○遺失之國民
    身分證影本（民國90年1 月30日換領，下稱90年換領之國民
    身分證）、國立中興大學土壤學研究所興碩字第001370號
    碩士學位證書（下稱舊碩士學位證書），據以填寫農藥販賣
    業者變更登記事項申請書，佯裝已徵得告訴人戊○○同意擔
    任專任管理人，而於95年4 月1 日某時，持向位於雲林縣斗
    六市○○路○ 段515 號之雲林縣政府農業處，向不知情之成
    年公務員行使上開登載不實之申請書，並提出上開告訴人戊○○之90年換領之國民身分證影本、舊碩士學位證書等文件
    ，使公務員為形式審查後，將「四、管理人姓名：劉有詳（
    「祥」字誤載為「詳」）」之不實事項，登載於職務上所掌
    之公文書即農藥販賣業執照紀錄，並據以核發農藥販字第05
    83號雲林縣農藥販賣業執照（下稱本件農藥販賣業執照）予
    被告乙○○、丁○○共同經營之杏豐農藥肥料資材行（下稱
    杏豐農藥行），足以生損害於相關機構核發農藥販賣許可證
    及對於農藥販售管制之正確性。嗣被告乙○○、丁○○即據
    此開設杏豐農藥行，而行使不實之本件農藥販賣業執照。因
    認被告2 人均涉有刑法第216 條、第214 條之行使使公務員
    登載不實文書罪嫌云云。
二、按犯罪事實應依證據認定之，無證據不得認定犯罪事實；不
    能證明被告犯罪者，應諭知無罪之判決，刑事訴訟法第154
    條第2 項、第301 條第1 項分別定有明文。此所謂認定犯罪
    事實之證據，無論其為直接或間接證據，均須達於通常一般
    人均不致有所懷疑，而得確信其為真實之程度，始得據為有
    罪之認定，若其關於被告是否犯罪之證明未能達此程度，而
    有合理性懷疑之存在，致使無法形成有罪之確信，根據「罪
    證有疑、利於被告」之證據法則，即不得遽為不利被告之認
    定（最高法院29年上字第3105號、40年臺上字第86號、76年
    臺上字第4986判例意旨參照）。次按告訴人之告訴，係以使
    被告受刑事追訴為目的，其指訴是否與事實相符，仍應調查
    其他證據，以資審認，必被害人所述被害情形，無瑕疵可擊
    ，且就其他方面調查，又與事實相符，始足據為有罪判決之
    基礎（最高法院81年度臺上字第3539號判決意旨參照）。
三、本件公訴人認被告丁○○、乙○○涉有前開犯行，無非係以
    告訴人之指證、被告2 人於95年4 月1 日、98年4 月15日提
    出申請之農藥販賣業者變更登記事項申請書及相關申請用證
    明文件、以劉有詳（應係「祥」字之誤載）為管理人之雲林
    縣農藥販賣業執照各1 紙，為其主要論據。
四、訊據被告丁○○、乙○○固均坦承於95年4 月1 日，有由被
    告乙○○持告訴人戊○○90年1 月30日換領之國民身分證影
    本、興碩字第00137 號碩士學位證書（即舊碩士學位證書
    ），並於95年4 月1 日、95年4 月15日分別填寫「農藥販賣
    業者變更登記事項申請書」各1 紙，向雲林縣政府農業處申
    請農藥販賣業執照，雲林縣政府並於95年4 月24日據以核發
    「農藥販字第0583號雲林縣農藥販賣執照」（即本件農藥販
    賣業執照）等情。惟皆堅決否認有何行使使公務員登載不實
    文書犯行。被告丁○○、乙○○均辯稱：當初有徵得告訴人
    同意出任杏豐農藥行之專任管理人，告訴人並提供上開90年
    換領之國民身分證影本、舊碩士學位證書等資料，供被告乙○○持以向雲林縣政府農業處申請核發本件農藥販賣業執照
    等語。
五、辯護人並為被告丁○○、乙○○辯護：
    (一)我國取得農藥管理人員資格並非稀有資源，只要與農藥有
      關之人取得農藥管理人員資格證書並不困難。被告丁○○
      、乙○○於95年4 月1 日前皆已取得農藥管理人員資格，
      無須盜用告訴人證書。
    (二)告訴人因與被告丁○○商談合作新設農藥行之事宜，始將
      其90年換領之國民身分證影本、舊碩士學位證書正本、永
      錩農藥行大、小章及告訴人私章一併交付被告丁○○。
    (三)告訴人雖稱因送被告書桌，將碩士學位證書遺留桌內，然
      其自95年下半年開始不斷謀職，早應索回，參酌證人丙○○、甲○○確認杏豐農藥行內掛有告訴人之畢業證書、執
      照及招牌上的學歷說明，告訴人又常出入杏豐農藥行，衡
      情不可能不知道自己任杏豐農藥行之專任管理人。
六、經查：
    (一)告訴人之國民身分證補、換領紀錄為：1.90年1 月30日：
      換領；2.92年8 月4 日：補領（下稱92年補領之國民身分
      證）；3.95年6 月8 日：換領（下稱95年換領之國民身分
      證）。告訴人之碩士學位證書補發紀錄為：94年10月14日
      申請補發：(94)興碩證000000000 號碩士學位證書（下稱
      新碩士學位證書）。被告丁○○與乙○○共同合意，由被
      告乙○○於95年4 月1 日持告訴人之90年換發之國民身分
      證影本、舊碩士學位證書，於95年4 月1 日、95年4 月15
      日分別填寫「農藥販賣業者變更登記事項申請書」各1 紙
      ，向雲林縣政府農業處申請農藥販賣業執照，雲林縣政府
      並於95年4 月24日據以核發本件農藥販賣業執照（上載：
      四. 管理人姓名：「劉有詳」）等情，業據被告丁○○、
      乙○○供述綦詳，核與證人即告訴人戊○○指訴之情節相
      符。並有法務部戶役政連結作業系統、雲林縣政府98年5
      月14日府農務字第0980502341號函暨檢附相關申請資料、
      新碩士學位證書影本各1 份在卷可按（98年度他字第352
      號卷＜下稱他卷＞第10至26頁、第64頁、本院卷第23頁）
      ，上開事實固堪認定。
    (二)然查，被告丁○○、乙○○於95年4 月1 日申請核發農藥
      販賣業執照前，均已取得農藥管理人員資格，似無盜用告
      訴人證書、資格之必要：
      1.按「農藥販賣業者，應置專任管理人員，並應向當地直
        轄市或縣（市）主管機關申請核發農藥販賣業執照後，
        始得營業。」農藥管理法第26條第1 項定有明文。又「
        農藥管理法第22條第4 項所定管理人員資格，指具有下
        列情形之一者：一、高級中等學校畢業，經中央主管機
        關主辦之農藥從業人員資格訓練合格。…五、大專校院
        相關科系所畢業。」農藥管理法施行細則第8 條第1 項
        第1 款、第5 款亦有明文。上開所謂「大專校院相關科
        系所畢業」，係指「大學農學院或農業專科學校各科系
        」，此業經行政院農業委員會以79年12月11日七十九農
        糧字第9155790A號函公告在案（98年度偵字第2895號卷
        ＜下稱偵卷＞第32頁）。另農藥管理人員訓練及管理辦
        法於97年4 月10日公布施行，該辦法第17條第1 項亦規
        定：「本辦法施行前已取得農藥從業人員資格訓練合格
        證書者，或本辦法施行前業經直轄市、縣（市）主管機
        關登記有案之現職農藥管理人員，得於本辦法施行日起
        2 年內，檢附下列文件向中央主管機關申請換發農藥管
        理人員證書：一、農藥從業人員資格訓練合格證書。但
        以現職農藥管理人員申請換發者，得以經加蓋店章之農
        藥販賣業執照影本代替…。」
      2.經查，本件被告丁○○係國立屏東農業專科學校（國立
        屏東技術學院前身，現改制為國立屏東科技大學）畢業
        ，依農藥管理法施行細則第8 條第1 項第5 款之規定，
        於81年6 月取得農藥管理人員資格證書。被告乙○○則
        係依農藥管理法施行細則第8 條第1 項第1 款之規定，
        為高級中等學校畢業，經中央主管機關主辦之農藥從業
        人員資格訓練合格，於89年4 月取得農藥販賣從業人員
        訓練合格證書。並分別於98年5 月25日及98年2 月5 日
        向行政院農業委員會動植物防疫檢疫局（下稱動植物防
        疫檢疫局），申請換發農藥管理人員證書等情，有動植
        物防疫檢疫局98年10月5 日防檢三字第0980160987號函
        暨檢附之被告丁○○國立屏東技術學院專字第007007
        號畢業證書影本、被告乙○○行政院農業委員會農藥
        訓字第7124號農藥販賣從業人員訓練合格證書影本各1
        紙、及被告丁○○所提出之動植物防疫檢疫局(98)農藥
        管證字第B04674號農藥管理人員證書影本1 紙在卷可按
        （本院卷第37、55、56、58、59頁）。因此，被告丁○○、乙○○於95年4 月1 日持告訴人上開證件前往雲林
        縣政府辦理農藥販賣業執照前，被告2 人早已取得農藥
        管理人員資格等情，足堪認定。則被告2 人有無盜用告
        訴人證書、農藥管理人員資格，用以申請辦理農藥販賣
        業執照之必要，誠屬可疑。
    (三)又，告訴人確實有以杏豐農藥行之專任管理人自居，並執
      行相關之職務：
      1.告訴人曾多次出入杏豐農藥行，發現杏豐農藥行所懸掛
        之農藥販賣業執照上所載之管理人姓名為「劉有詳」，
        並有懸掛告訴人之舊碩士學位證書，告訴人亦曾以杏豐
        農藥行之管理人身分，參加由雲林縣植物保護商同業公
        會於97年11月21日所舉辦之97年度第二梯次講習會等情
        ，業據告訴人證述明確（他卷第42頁、偵卷第8 頁、本
        院卷第118 頁、第120 頁反面、第121 頁正面），並有
        本件農藥販賣業執照影本1 紙、雲林縣政府98年12月2
        日府農務字第0980156269號函暨檢送之簽到簿影本1 份
        、本院98年12月21日公務電話紀錄1 紙及雲林縣植物保
        護商業同業公會秘書廖本仁98年12月21日傳真1 紙在卷
        可按（偵卷第27頁、本院卷第111 至113 頁，簽到簿影
        本外放【第80頁為告訴人簽名部分】），自堪信為真實
        。
      2.證人丙○○於本院審理時證稱：告訴人於94年7 月中到
        96年7 月間，都有到杏豐農藥行，平均約3 個月見到告
        訴人1 次。當時我去買農藥，告訴人來杏豐農藥行，有
        時會一起聊天，有時告訴人會教我如何用農藥噴灑橘子
        才長的漂亮。我不知道告訴人在杏豐農藥行擔任何職務
        ，我以為他是外務的，是來與被告丁○○做生意的（本
        院卷第122 、123 頁）。查證人丙○○係向被告2 人購
        買農藥之農友，與告訴人原無任何怨隙，和被告2 人間
        亦無特殊親誼，且所言非全屬有利於被告2 人之陳述，
        故其應無偏頗被告2 人之必要，且其證詞復受刑事具結
        刑責之擔保，衡情斷無甘冒刑事偽證重罪處罰之危險，
        設詞構陷告訴人或坦護被告2 人之可能及必要，故證人
        丙○○上開證述內容，應非子虛。
      3.杏豐農藥行大門附近懸掛貼有告訴人相片之證書：
        (1)證人丙○○證稱：杏豐農藥行大門門斗旁左側上方或
          右側上方，有懸掛貼有告訴人照片之彩色證書，我站
          在約離門1 、2 公尺處，自我的手到懸掛照片處之距
          離約170 公分，買完農藥轉身要出大門抬頭就可以看
          到上開證書。大門兩側分別懸掛貼有告訴人照片及其
          他人照片之證書。（你看到的證書有這麼大張嗎？〔
          提示他字卷第63頁〕）更大張。（你看到的照片，有
          比上面那張證書的照片還大張嗎？）有，看起來比較
          大張等語（本院卷第122 至125 頁）。證人即杏豐農
          藥行前職員甲○○亦證稱：杏豐農藥行入口處玻璃門
          上有懸掛告訴人畢業證書、鉅興農場證照及杏豐農藥
          行農藥販賣執照，畢業證書上貼有告訴人照片，鉅興
          農場證照貼的是被告丁○○父親之照片。（戊○○掛
          在你們門口的畢業證書是什麼學歷證書？）我沒有注
          意那麼多。（你說有掛戊○○畢業證書，是這張嗎？
          〔提示他卷第54頁，即舊碩士學位證書〕）是。（請
          問上面有照片嗎？）沒有。（為何說畢業證書上有照
          片？）我看到的畢業證書上有照片等語（本院卷第12
          5 頁反面、第126 頁、第128 頁正面、反面）。查證
          人甲○○經當庭閱覽告訴人之舊碩士學位證書後，仍
          證稱其所看到的畢業證書上貼有告訴人之相片等語，
          且所稱本件農藥販賣業執照上所載之管理人姓名為：
          「『戊○○』，劉是劉備的『劉』，有是有沒有的『
          有』，祥是祥瑞的『祥』」等語（本院卷第127 頁）
          ，與本件農藥販賣業執照實際所載之管理人姓名為「
          劉有詳」不同，更顯見其所稱並未注意杏豐農藥行所
          懸掛之告訴人畢業證書係何種學位證書等語，應可採
          信。
        (2)參以告訴人之學位證書，依卷內資料所示，計有：
          舊碩士學位證書（82年6 月核發）、新碩士學位證
          書（94年10月14日換發）、舊學士學位證書（82年
          6 月核發）、新學士學位證書（94年10月14日換發
          ）及國立屏東農業專科學校畢業證書（79年6 月核
          發，下稱專科畢業證書），有各該影本在卷可按（他
          卷第23、62、64、65頁、偵卷第10頁），其中專科畢
          業證書上尚貼有告訴人相片，顯見告訴人之學位證書
          並非均未貼有告訴人相片。本件告訴人之舊碩士學位
          證書上雖未貼有告訴人相片，但尚不足以遽認杏豐農
          藥行所懸掛之告訴人相關證照或其他學位證書中均未
          貼有告訴人相片。因此，綜合證人丙○○、甲○○上
          開證言勾勒以觀，證人丙○○、甲○○所證述懸掛於
          杏豐農藥行大門附近貼有告訴人照片之證書，確有可
          能，自難僅因告訴人之舊碩士學位證書未貼有告訴人
          之照片，即認證人丙○○、甲○○之證述不可採信。
      4.證人甲○○證稱：我任職期間，告訴人戊○○都會跟杏
        豐農藥行買農藥，白天也有看過他。杏豐農藥行招牌「
        中興大學碩士權威」指的是戊○○，因為戊○○曾跟我
        提過這個招牌是從雲林縣古坑鄉舊店面拆下來，招牌上
        的名字是他，因為上面是掛戊○○的名字。（你說因為
        他是掛戊○○的名字，這是你自己的猜測，還是戊○○
        有說那是他的名字？）他有講說那是掛他的名字。（他
        是指招牌上是掛他的名字，還是管理人掛他的名字？）
        他是說招牌上是掛他的名字，他有說那是掛他的名號。
        （是掛戊○○學歷還是名字？）上面有名字。（這是你
        們店裡的招牌，上面有沒名字嗎？〔提示本院卷第49頁
        ，即杏豐農藥行招牌影本〕）沒有。（為何你一直說招
        牌上有名字？）他是講說權威是掛他。（招牌上沒有戊○○的名字？）我是想說畢業證書是他的名字。（他有
        指著他的畢業證書跟你說這是掛他的名字？）因為畢業
        證書上有照片等語（本院卷第126 至128 頁）。查杏豐
        農藥行之招牌上印有「中興大學碩士權威」，有上開招
        牌照片及影本各1 份在卷可稽（本院卷第49頁，照片外
        放），且杏豐農藥行大門附近懸掛貼有告訴人照片之證
        書，亦業如前述，因此，證人甲○○證稱告訴人有向伊
        提及杏豐農藥行招牌上之「名字」、「名號」、「權威
        」，應為相同之意，即證人甲○○主觀上認為，杏豐農
        藥行招牌上所指之「人」即為告訴人，僅因杏豐農藥行
        店內所懸掛之其他證書上有告訴人姓名，且告訴人亦曾
        向其提及招牌上之人係告訴人本人，證人甲○○方誤認
        杏豐農藥行招牌上印有告訴人戊○○之姓名。
      5.綜合上情以觀，縱告訴人所稱其於發現杏豐農藥行農藥
        販賣業執照上所載管理人姓名「劉有詳」時，曾向被告
        表示若係告訴人之姓名，請被告務必告知等語為真，惟
        告訴人亦於偵訊中陳稱：「我有問他為何掛我的碩士學
        位證書，他說要讓客人知道有一位國立大學碩士生在他
        們店裡服務，籍此宣傳。」等語，並本院審理時證稱：
        「當時我就想，反正我欠他人情，用我的名字他比較好
        拉客戶。」等語明確（偵卷第8 頁、本院卷第118 頁）
        ，顯見告訴人當時對於擔任杏豐農藥行之專任管理人，
        並非如其事後於警詢、偵訊及本院審理時所稱完全不知
        情。再參以告訴人既曾多次出入杏豐農藥行，發現杏豐
        農藥行所懸掛之農藥販賣業執照上所載之管理人姓名為
        「劉有詳」，並懸掛其舊碩士學位證書，告訴人知悉上
        情仍未要求被告2 人將懸掛之舊碩士學位證書取下歸還
        ，更在杏豐農藥行指導證人即農友丙○○如何噴灑農藥
        ，並向證人甲○○表示杏豐農藥行招牌所指之人為告訴
        人本人，復於97年11月21日，以杏豐農藥行之管理人身
        分參與教育講習會等情，均在在顯示告訴人確實有以杏
        豐農藥行之專任管理人自居，並執行相關之職務。
    (四)又，被告2 人所持有之90年換領之國民身分證影本、舊碩
      士學位證書係告訴人所交付：
      1.告訴人所經營之永錩農藥肥料行，經臺中縣政府於88年
        9 月15日核發中縣農藥販字第880001號台中縣農藥販賣
        業執照，倉儲地點嘉義縣竹崎鄉沙坑村7 鄰水坑46之1
        號，係由被告丁○○所提供，永錩農藥肥料行並於94年
        4 月4 日申請歇業，告訴人曾交付「永錩農藥肥料行」
        印章1 個、「戊○○」印章2 個、蓋有永錩農藥肥料行
        店章之收據1 本予被告丁○○收執。告訴人並於97年8
        月間，託被告丁○○代為辦理申請專任管理人相關事項
        ，並交付告訴人之95年換領之國民身分證彩色影本、新
        碩士學位證書、相片予被告丁○○收執等情，除據告訴
        人供述在卷外（他卷第42頁、偵卷第6 、7 頁、本院卷
        第29、120 頁），亦有臺中縣政府98年10月13日府農務
        字第0980314846號函暨檢附臺中縣政府94年4 月18日公
        告、永錩農藥肥料行94年4 月4 日農藥販賣業者變更登
        記事項申請書（下稱永錩申請書）、農藥販賣業執照各
        1 紙及「永錩農藥肥料行」印章1 個、「戊○○」印章
        2 個、蓋有永錩農藥肥料行店章之收據1 本、被告丁○○庭呈之95年換領之國民身分證影本可稽（本院卷第63
        至66頁、第139 頁，印章及收據外放），自堪信為真實
        。足見告訴人與被告2 人之交情匪淺，被告丁○○始會
        提供上開嘉義縣地址作為告訴人所經營之永錩農藥肥料
        行倉儲使用，且告訴人方會交付上開物品、證件予被告
        丁○○收執。
      2.又永錩申請書上所蓋之永錩農藥肥料行之負責人印章為
        圓形印章，此有上開永錩申請書1 紙在卷可按（本院卷
        第65頁），而被告提出之告訴人戊○○印章2 個均為方
        形印章，兩者明顯不同，因此，告訴人所稱伊交付予被
        告收執之印章並非永錩農藥肥料行之公司章及負責人章
        等語（本院卷第29頁反面），應非無稽。查告訴人交付
        上開「永錩農藥肥料行」印章1 個、「戊○○」印章2
        個及蓋有永錩農藥肥料行店章之收據1 本予被告丁○○
        收執，目的在於幫助被告丁○○承攬生意，亦據告訴人
        陳述明確（本院卷第29頁反面），然告訴人所交付之永
        錩農藥肥料行負責人印章卻非真正，告訴人之動機是否
        確如其所述，係單純為幫助被告2 人承攬生意，或尚有
        其他目的，已非無疑。
      3.另被告2 人於95年4 月1 日申請辦理杏豐農藥行農藥販
        賣業執照之證件資料，係告訴人之90年換發之國民身分
        證影本及舊碩士學位證書，而告訴人於92年8 月4 日即
        已補領國民身分證，並於94年10月14日申請補發新碩士
        學位證書等情，均如前述。告訴人稱其於92年間遺失皮
        包，置放於其內之國民身分證亦遺失（本院卷第117 頁
        反面至第119 頁），並於92年8 月4 日補領國民身分證
        ，則被告2 人最晚應於告訴人遺失90年換領之國民身分
        證前，即已持有90年換領之國民身分證影本。衡情，被
        告2 人當時與告訴人交情相當友好，豈有可能在將近3
        年前即已預先謀議，欲冒用告訴人之名義申請擔任專任
        管理人，以申請本件農藥販賣業執照，而收執告訴人之
        90年換領之國民身分證影本，並等待將近3 年後，再持
        之申請本件農藥販賣業執照？顯與一般常情不符。況本
        件被告2 人持以申請辦理杏豐農藥行農藥販賣業執照之
        證件資料，均於95年4 月1 日前即已補發新的國民身分
        證及碩士學位證書，被告2 人所持者均為舊式已作廢之
        國民身分證及舊碩士學位證書，此種情形實與告訴人以
        幫助被告丁○○承攬生意為名，卻提供非永錩農藥肥料
        行之負責人印章予被告2 人之情形相類似。因此，告訴
        人雖一再指稱伊並未將上開90年換領之國民身分證及舊
        碩士學位證書交付予被告2 人，並同意被告2 人以其名
        義向雲林縣政府申請任杏豐農藥行之專任管理人云云實
        難採信。
    (五)再參以告訴人就何時知悉其為杏豐農藥行之專任管理人乙
      情，先於警詢陳稱：我於97年間前往杏豐農藥行時，發現
      杏豐農藥行內之農藥販賣業執照上管理人姓名為「劉有詳
      」。我於97年8 月中旬自中國海南回臺後，被告丁○○向
      我稱農藥管理法已修法，只要替我蓋杏豐農藥行店章即可
      申請，不用再花錢上課，問我是否要申請，我答稱無農藥
      販賣業執照怎可申請農藥管理人員證書。後來因我想開農
      藥店，在97年年底向雲林縣政府農業處承辦人張先生詢問
      後，才發現被告2 人自95年4 月1 日起盜用我的名義申請
      登記為杏豐農藥行之專任管理人云云（他卷第42頁）。嗣
      於偵訊中陳稱：我於97年年底到雲林縣政府看申請新的農
      藥管理人員證書時，看到原有申請資料，才知道被告2 人
      利用我的舊碩士學位證書申請專任管理人的證件云云（偵
      卷第6 頁）。於本院審理時亦證稱：97年11月、12月時，
      去縣政府農業局看當時申請文件，才知道我被冒名任杏豐
      農藥行的專任管理人云云（本院卷第120 頁反面）。查告
      訴人何時知悉其擔任杏豐農藥行之專任管理人乙情，並非
      一般日常生活發生之瑣碎小事，而係與告訴人切身有相當
      關連之事項，告訴人就此事理當知之甚詳，而無記憶錯漏
      之可能，然告訴人於本院向雲林縣政府調取97年度農藥販
      賣業者教育講習會相關資料前（該資料於98年12月3 日到
      院），均一再陳稱伊係前往雲林縣政府查看資料時，方知
      悉伊擔任杏豐農藥行之專任管理人云云，而經98年12月22
      日審判長訊問：「是否曾以杏豐農藥行專任管理人身分開
      會」後，告訴人方改稱伊至上課現場，才知道擔任杏豐農
      藥行之專任管理人等語（本院卷第120 頁反面、第121 頁
      ），顯見告訴人在警詢、偵訊及本院準備程序，一再迴避
      提及其曾以杏豐農藥行之專任管理人出席教育講習會，並
      就何時知悉其為杏豐農藥行之專任管理人乙情，前後證述
      不一，其證言已有明顯瑕疵，不足採信。
    (六)因此，被告2 人既無冒用告訴人名義以擔任專任管理人之
      動機，告訴人復以杏豐農藥行之專任管理人身分自居，並
      執行相關之職務，更可見被告丁○○所稱，上開90年換領
      之國民身分證影本及舊碩士學位證書係告訴人於94年間經
      營永錩農藥肥料行失敗，持上開證件要與被告丁○○一同
      開店等語（本院卷第27頁反面），應可採信。至於，檢察
      官起訴所憑告訴人有瑕疵之指述，及被告2 人所持有之國
      民身分證及碩士學位證書均係已廢棄之證件等，均難使本
      院遽認被告2 人係冒用告訴人名義申請擔任專任管理人。
七、綜上所述，本件依公訴人提出證據之證明力，尚未達於使本
    院確信起訴之犯罪事實為真實之程度，而形成被告2 人必然
    有罪之心證，基於首開說明及無罪推定之原則，即應為被告
    2 人無罪判決之諭知。
八、此外，告訴人戊○○明知被告2 人所持有之90年換領之國民
    身分證影本及舊碩士學位證書係告訴人所交付，並同意擔任
    專任管理人，由被告2 人申請核發本件農藥販賣業執照，已
    據本院詳敘在前，其虛構不實經過，向臺灣雲林地方法院檢
    察署提出本件告訴，嗣更於本院98年12月22日審理時具結後
    ，為不實之證述，此部分是否涉有誣告或偽證之嫌疑，俟本
    案確定後，宜由檢察官另行依法處理，附此敘明。
據上論斷，應依刑事訴訟法第301 項第1 項前段，判決如主文。
本案經檢察官傅克強到庭執行職務。
中    華    民    國    99    年    1     月    12    日
                  刑事第一庭    審判長法  官  陳宏卿
                                      法  官  文昌
                                      法  官  陳美利
?以上正本證明與原本無異。
如不服本判決應於收受判決後10日內向本院提出上訴書狀，並應
敘述具體理由；其未敘述上訴理由者，應於上訴期間屆滿後20日
內向本院補提理由書（均須按他造當事人之人數附繕本）。「切
勿逕送上級法院」。
                                      書記官  王秀如
中    華    民    國    99    年    1     月    12    日

司法院資訊處製作；財團法人民間司法改革基金會備份。
